【裁判字號】    98,審訴,4573
【裁判日期】    980930
【裁判案由】    清償借款
【裁判全文】
臺灣臺北地方法院民事判決            98年度審訴字第4573號
    原      告  中國信託商業銀行股份有限公司
    法定代理人  庚○○○○
    訴訟代理人  乙○○
    被      告  泛日企業有限公司
  兼法定代理人  己○○
                丙○○
    法定代理人  戊○○
    法定代理人  丁○○
    法定代理人  甲○○
上列當事人間清償借款事件，經本院於中華民國98年9月28日言
詞辯論終結，判決如下：
    主  文
被告泛日企業有限公司、己○○、丙○○應連帶給付原告新台幣
捌拾柒萬玖仟佰柒拾貳元，及其中新台幣拾捌萬仟伍佰
拾陸元部分，自民國九十四年七月二十日起至清償日止，按年息
百分之十二點八八計算之利息，暨自民國九十四年八月二十一日
起至清償日止，其逾期在六個月以內者，按上開利率百分之十，
逾期超過六個月者，按上開利率百分之二十計付之違約金；另其
餘新台幣肆拾玖萬伍仟捌佰拾陸元部分，自民國九十四年七月
二十三日起至清償日止，按年息百分之十二點八八計算之利息，
暨自民國九十四年八月二十四日起至清償日止，其逾期在六個月
以內者，按上開利率百分之十，逾期超過六個月者，按上開利率
百分之二十計付之違約金。
訴訟費用新台幣玖仟伍佰捌拾元由被告泛日企業有限公司、己○
○、丙○○連帶負擔。
    事實及理由
甲、程序方面：
一、按因合併而消滅之公司，其權利義務，應由合併後存續或另
    立之公司承受。公司法第319條準用同法第75條規定，定有
    明文。查原花蓮區中小企業銀行股份有限公司（下稱花蓮企
    銀）於民國96年9月8日經行政院金融監督管理委員會核准與
    中國信託商業銀行股份有限公司（下稱中國信託銀行）合併
    ，花蓮企銀為消滅銀行，中國信託銀行為存續銀行，原花蓮
    企銀之權利義務關係，由合併後存續之中國信託銀行概括承
    受，合先敘明。
二、本件原告法定代理人於起訴時為羅聯福，繼於本院審理期間
    變更為庚○○○○，業據其聲明承受訴訟並提出公司變更登
    記事項卡為證，經核無不合，應予准許。
三、按有限公司之解散、清算，依公司法第113條準用無限公司
    即同法第79條之規定，亦即有限公司之清算，以全體股東為
    清算人。但本法或章程另有規定或經股東決議，另選清算人
    者，不在此限。查被告泛日企業有限公司（下稱泛日公司）
    經臺北市政府以94年08月30日府建商字第0941775170號函解
    散登記，有該公司變更登記表在卷可參（見本院卷第19頁）
    ，惟泛日公司未向本院呈報清算人（見本院卷第28頁），且
    查無公司法第79條但書之情形，則泛日公司全體股東即戊○
    ○、陳志文、丙○○及甲○○為清算人，自應均列為泛日公
    司之法定代理人。
乙、實體方面：
一、原告起訴主張：被告泛日公司於93 年1月20日邀同被告己○
    ○及丙○○為連帶保證人向原告借款新台幣（下同）70萬元
    ，分成兩筆帳務管理，並有兩個放款帳號，約定借款期間自
    93年1月20日起至96年1月20日止，自實際撥款日起，依年金
    法按月攤還本息，利息依年息12.88%計算，如未依約清償，
    除仍按上開利率計算遲延利息，逾期在6 個月以內者，按上
    開利率10%，逾期超過6 個月部分，按上開利率20%計算違約
    金，並喪失期限利益，債務視同全部到期。詎被告泛日公司
    僅攤還本息至94年7月19日止，尚積欠本金383,536元、利息
    及違約金。又被告泛日公司於93 年7月23日邀同被告己○○
    及丙○○為連帶保證人向原告借款70萬元，分成兩筆帳務管
    理，並有兩個放款帳號，約定借款期間自93年7月23日起至9
    6年7月23日止，自實際撥款日起，依年金法按月攤還本息，
    利息依年息12.88%計算，如未依約清償，除仍按上開利率計
    算遲延利息，逾期在6個月以內者，按上開利率10%，逾期超
    過6個月部分，按上開利率20%計算違約金，並喪失期限利益
    ，債務視同全部到期。詎被告泛日公司僅攤還本息至94 年7
    月22日止，尚積欠本金495,836元、利息及違約金。爰依消
    費借貸及連帶保證之法律關係提起本件訴訟等情。並聲明：
    如主文所示。
二、被告則以：因經濟不景氣，泛日公司無去還款，也結束營業
    等語，資為抗辯。並聲明：原告之訴駁回。
三、查本件原告主張之事實，已據其提出借據契約暨授信約定書
    、放款帳戶主檔查詢、放款帳戶還款交易明細等影本為證，
    且為被告於言詞辯論時所不爭執，依民事訴訟法第280條第1
    項規定，視同自認，則本件原告上開主張，堪信為真實。從
    而，原告依消費借貸及連帶保證之法律關係請求被告連帶給
    付如主文所示之本金、利息及違約金，為有理由，應予准許
    。
四、本件訴訟費用額確定為9,580元。
五、訴訟費用負擔之依據：民事訴訟法第85條第2項。
中    華    民    國    98    年    9     月    30    日
                        民事第六庭法官  傅中樂
以上正本係照原本作成。
如對本判決上訴，須於判決送達後20日內向本院提出上訴狀。
中    華    民    國    98    年    9     月    30    日
                                書記官  王文心


司法院資訊處製作；財團法人民間司法改革基金會備份。
